【裁判字號】    99,裁,2408
【裁判日期】    991014
【裁判案由】    金融控股公司法
【裁判全文】
最  高  行  政  法  院  裁  定
                                      99年度裁字第2408號
上  訴  人  甲○○
訴訟代理人  孔繁琦  律師
            鄧為元  律師
            陳憲政  律師
被 上訴 人  行政院金融監督管理委員會
代  表  人  陳裕璋
上列當事人間金融控股公司法事件，上訴人對於中華民國99年6
月23日臺北高等行政法院98年度訴字第615號判決，提起上訴，
本院裁定如下：
    主  文
上訴駁回。
上訴審訴訟費用由上訴人負擔。
    理  由
一、按對於高等行政法院判決之上訴，非以其違背法令為理由，
    不得為之，行政訴訟法第242條定有明文。依同法第243條第
    1項規定，判決不適用法規或適用不當者，為違背法令；而
    判決有同條第2項所列各款情形之一者，為當然違背法令。
    是當事人對於高等行政法院判決上訴，如依行政訴訟法第24
    3條第1項規定，以高等行政法院判決有不適用法規或適用不
    當為理由時，其上訴狀或理由書應有具體之指摘，並揭示該
    法規之條項或其內容；若係成文法以外之法則，應揭示該法
    則之旨趣；倘為司法院解釋或本院之判例，則應揭示該判解
    之字號或其內容。如以行政訴訟法第243條第2項所列各款情
    形為理由時，其上訴狀或理由書，應揭示合於該條項各款之
    事實。上訴狀或理由書如未依此項方法表明，或其所表明者
    與上開法條規定不合時，即難認為已對高等行政法院判決之
    違背法令有具體之指摘，其上訴自難認為合法。
二、本件上訴人對於高等行政法院判決上訴，主張：針對利害關
    係人之判定，實務上向採新保護規範理論，法律上利害關係
    之內涵，影響上訴人得否依行政程序法第128條規定請求被
    上訴人重開行政程序及得否撤銷系爭核准轉投資處分；原判
    決認上訴人非行政程序法第128條之利害關係人，不得依該
    條之規定向被上訴人申請重開行政程序，不當限縮利害關係
    人之範圍，限縮解釋法律上之利害關係，忽視勞工工作權、
    生存權之保障及其本於勞動基準法所賦予之權利，違背司法
    院釋字第469號解釋、本院96年度判字第1761號判決及96年
    度判字第1601號判決所揭示之盡量保護人民尋求法律救濟機
    會之新保護規範理論，顯有適用法規不當之處。原判決認上
    訴人非被上訴人核准中華開發金融控股股份有限公司（下稱
    開發金控）轉投資金鼎綜合證券股份有限公司（下稱金鼎證
    券）行政處分之利害關係人，未就不採納上訴人於原審所主
    張係利害關係人之理由及所提之攻擊防禦方法得心證之理由
    記載於判決理由內，對於上訴人所主張有公法上之請求權基
    礎而可向被上訴人提起課予義務訴訟乙節，亦未說明，均有
    判決不備理由之違法，應予廢棄。末按行政訴訟法第251條
    第2項之規定，於上訴理由外，原判決另有違背法令之情事
    者，或上訴理由雖有指摘不當，而依其他理由認原判決仍有
    違背法令者，請求毋受上訴理由拘束，逕廢棄原判決等語，
    為其理由。惟原判決認行政處分之相對人或利害關係人始得
    依行政程序法第128條規定，對於已確定之行政處分申請行
    政機關撤銷、廢止或變更之，並對於行政機關否准所請之處
    分，提起訴願及行政訴訟，否則，即難認其有申請行政程序
    重開之公法上請求權。所謂利害關係係指法律上之利害關係
    而言，並不包括經濟上、情感上或其他事實上之利害關係在
    內。而法律上之利害關係乃謂因違法行政處分之存在，致其
    法律上之地位或其他利益有受侵害之虞而言（本院75年判字
    第36 2號判例意旨參照）。若揆諸行政處分所由作成之法律
    規範旨趣，尚難認該規範目的亦有保護申請人所主張之權益
    ，申請人即非屬該行政處分之法律上利害關係人。又揆諸金
    融控股公司法第1條規定，可知其規範旨趣在於發揮金融機
    構綜合經營效益，強化金融跨業經營之合併監理，促進金融
    市場健全發展，並維護公共利益。再觀之被上訴人作成處分
    時之金融控股公司法第36條之規定，係期藉由主管機關對轉
    投資申請案審核及業務指導，以強化金融控股公司本身業務
    之健全。而轉投資審核原則乃就金融控股公司申請投資事業
    應檢附之書件、申請程序、審查條件及其他應遵行事項為具
    體規定。是依金融控股公司法第36條及轉投資審核原則之規
    範意旨，皆為安定金融市場之公共利益而設，殊難認直接涉
    及被投資事業職員之權益。無論被上訴人對於開發金控申請
    轉投資金鼎證券案為准駁處分，並不能認對上訴人身為金鼎
    證券職員之權益有發生直接法律關係。是以上訴人對於被上
    訴人上開轉投資核准處分，容或認其在經濟上或事實上等層
    面存有利害關係，但要非法律上之利益，自不屬金融控股公
    司法規範所保護之對象，自不能認其對該處分有申請程序重
    開之公法上請求權等語，業已於理由中詳予論斷。上訴意旨
    ，雖以該判決違背法令為由，惟核其上訴理由書所載內容，
    無非復執業經原審論斷不採之陳詞，再予爭執，或就原審取
    捨證據、認定事實之職權行使，指摘其為不當，或係以其一
    己對法規之主觀見解，任意指摘原判決所為論斷有不適用法
    規或適用不當之情，並就原審已論斷者，泛言未論斷，或就
    原審所為論斷，泛言其論斷不合法，而非具體表明合於不適
    用法規、適用法規不當、或行政訴訟法第243條第2項所列各
    款之情形，難認對該判決之如何違背法令已有具體之指摘，
    應認其上訴為不合法。另原判決已論斷上訴人主張其為法律
    上之利害關係人，請求判命被上訴人作成撤銷轉投資核准處
    分之行政處分為無理由，並說明「本件為判決基礎之事證已
    臻明確，兩造其餘攻擊防禦方法，核與判決結果不生影響，
    爰不逐一論述，併予敘明。」（原判決第17頁），上訴人稱
    原判決未說明上訴人所主張有公法上之請求權基礎而可向被
    上訴人提起課予義務訴訟乙節，顯為誤解，附此敘明。
三、據上論結，本件上訴為不合法。依行政訴訟法第249條第1項
    前段、第104條、民事訴訟法第95條、第78條，裁定如主文
    。
中    華    民    國    99    年    10    月    14    日
                    最高行政法院第二庭
                        審判長法官  鍾  耀  光
                              法官  鄭  忠  仁
                              法官  劉  介  中
                              法官  黃  淑  玲
                              法官  林  樹  埔

以  上  正  本  證  明  與  原  本  無  異
中    華    民    國    99    年    10    月    14    日
                              書記官  王  史  民

司法院資訊處製作；財團法人民間司法改革基金會備份。
